臺灣嘉義地方法院民事判決　九十二年度訴字第二一○號
　　原　　　告　子○○
　　訴訟代理人　蕭世芳律師
　　複　代理人　蕭敦仁律師
　　被　　　告　丁○○
　　　　　　　　壬○○
　　　　　　　　甲○○
　　　　　　　　丙○○○
　　訴訟代理人　乙○○
　　被　　　告　己○○黃秋龍.
　　　　　　　　　　　　　　住.
　　　　　　　　癸○○黃秋龍.
　　　　　　　　　　　　　　住台北縣三峽鎮○○路四七一號
　　　　　　　　　　　　　　.
　　　　　　　　戊○○黃秋龍.
　　　　　　　　　　　　　　住.
　　　　　　　　辛○○黃秋龍.
　　　　　　　　　　　　　　住台北縣永和市○○街二○巷三號
　　　　　　　　庚○○黃秋龍.
　　　　　　　　　　　　　　住.
右當事人間請求分割共有物事件，本院於中華民國九十三年三月十八日言詞辯論終結
，判決如左：
    主      文
兩造共有坐落嘉義縣朴子市○○段九三號、旱地、面積○‧二六七八公頃土地，應分
割為如附圖第一方案（即嘉義縣朴子地政事務所九十三年一月十六日複丈成果圖）所
示：Ａ部分面積○．○○八九二七公頃分歸被告己○○取得；Ａ１部分面積○．○○
八九二七公頃分歸被告庚○○取得；Ａ２部分面積○．○○八九二七公頃分歸被告癸○○取得；Ａ３部分面積○．○○八九二七公頃分歸被告戊○○取得；Ａ４部分面積
○．○○八九二六公頃分歸被告辛○○取得；Ｂ部分面積○．○三六八五二公頃分歸
被告丙○○○取得；Ｃ部分面積○．○四四六三三公頃分歸原告子○○取得；Ｄ部分
面積○．○五二○七二公頃分歸被告甲○○取得；Ｅ部分面積○．○二二三一七公頃
分歸被告丁○○取得；Ｆ部分面積○．○六七二九二公頃分歸被告壬○○取得。
訴訟費用由兩造按如附表所示「原應有部分」比例負擔。
    事      實
甲、原告方面：
  一、聲明：如主文第一項所示。
  二、陳述：
  （一）坐落嘉義縣朴子市○○段九三號土地（下稱系爭土地），地目：旱，面積：
        ○‧二六七八公頃，係兩造按附表所示之應有部分共有，按系爭土地並無因
        物之使用目的不能分割之情形，兩造亦無訂有不分割之期限，則各共有人得
        隨時請求分割共有物，民法第八百二十三條第一項前段定有明文。本件系爭
        土地，兩造因無法達成分割協議，故原告依法訴請為原物裁判分割。
  （二）原告斟酌系爭土地之使用現況、分割後每筆土地之完整、交通之方便、使用
        及經濟價值等因素，按兩造持分之比例如附表所示，爰請求依如附圖第一方
        案（即嘉義縣朴子地政事務所九十三年一月十六日複丈成果圖）所示為分割
        。
  三、證據：提出共有人持分明細表、繼承系統表影本、土地使用分區證明書各乙份
      、土地登記謄本各二份、分割方案圖影本三份、地籍圖影本四紙、戶籍謄本影
      本十五份。
乙、被告甲○○方面：
  一、聲明及陳述：不同意原告所提出之分割方案，希望分在原告提出之分割方案Ｂ
      部分，因較喜歡該位置，且將來蓋房子比較平安，另提出如附圖第二方案（即
      嘉義縣朴子地政事務所九十二年九月二日複丈成果圖）所示為分割。
  二、證據：提出分割位置圖影本乙份。
丙、被告丙○○○方面：
  一、聲明及陳述：同意原告所提出之分割方案，因被告丙○○○分得之Ｂ部分西邊
      為其兒子侯柏松之土地，使土地可一體利用。
  二、證據：提出土地登記謄本乙份。
丁、被告己○○、庚○○方面：雖未於最後言詞辯論期日到庭，惟據其先前到庭陳述
    ：同意原告所提出之分割方案。
戊、被告丁○○、壬○○、癸○○、戊○○、辛○○方面：均未於言詞辯論期日到場
    ，亦未提出書狀作何聲明或陳述。
己、本院依職權勘驗現場，及囑託嘉義縣朴子地政事務所測量。
    理      由
壹、程序方面：
一、本件被告己○○、庚○○、丁○○、壬○○、癸○○、戊○○、辛○○，經合法
    通知，未於最後言詞辯論期日到場，核無民事訴訟法第三百八十六條所列各款情
    形，爰依原告聲請，由其一造辯論而為判決。
二、按當事人死亡者，訴訟程序在有繼承人、遺產管理人或其他依法令應續行訴訟之
    人承受其訴訟以前當然停止。上開情形所定之承受訴訟人，於得為承受時，應即
    為承受之聲明。他造當事人，亦得聲明承受訴訟。民事訴訟法第一百六十八條、
    第一百七十五條定有明文，原告主張本件起訴後被告黃秋龍於九十二年七月四日
    死亡，故聲請由其繼承人己○○、癸○○、戊○○、辛○○、庚○○承受訴訟，
    提出黃秋龍法定繼承人系統表一份及戶籍謄本八份為證，堪信屬實，另原告亦依
    民事訴訟法第一百七十六條之規定，提出承受訴訟狀，經本院送達被告收受無訛
    ，是其聲請承受訴訟，核無不合，應予准許。
貳、得心證之理由：
一、原告起訴主張：坐落嘉義縣朴子市○○段九三號土地（下稱系爭土地），地目：
    旱，面積：○‧二六七八公頃，係兩造按附表所示之應有部分共有，按系爭土地
    並無因物之使用目的不能分割之情形，兩造亦無訂有不分割之期限，則各共有人
    得隨時請求分割共有物，民法第八百二十三條第一項前段定有明文。本件系爭土
    地，兩造因無法達成分割協議，故原告依法訴請為原物裁判分割如訴之聲明所示
    。
二、被告甲○○則以：不同意原告所提出之分割方案，希望分在原告提出之分割方案
    Ｂ部分丙○○○分得之位置，因較喜歡該位置，且將來蓋房子比較平安，另提出
    如附圖第二方案（即嘉義縣朴子地政事務所九十二年九月二日複丈成果圖）所示
    為分割等語，資為抗辯。
三、被告丙○○○表示同意原告所提出之分割方案，因被告丙○○○分得之Ｂ部分西
    邊為其兒子侯柏松之土地，使土地可一體利用等語。
四、按「各共有人得隨時請求分割共有物。但因物之使用目的不能分割或契約定有不
    分割之期限者，不在此限」；又共有物分割之方法，不能協議決定者，法院得因
    任何共有人之聲請，命為分配，民法第八百二十三條第一項、第八百二十四條第
    二項定有明文。查系爭土地，地目為旱，土地使用分區為農業區，有土地登記謄
    本及朴子市公所簡便行文表各一份足憑，自無不能分割之情事。兩造就系爭土地
    又無訂立不分割之特約，亦無因物之使用目的不能分割之情形，且兩造就分割之
    方法迄未能達成協議，此觀兩造無法於調解程序達成調解而仍有爭執足明，從而
    ，原告訴請裁判分割系爭土地，即無不合，應予准許。
五、至分割方法，本院斟酌如次：
（一）系爭土地略呈長方形，西北側延伸出一長條形地形，西北部呈現金字塔尖，現
      狀為空地，雜草叢生，北邊、西邊有路，靠東側有駁崁，經本院勘驗現場，製
      有勘驗筆錄可稽，並囑託嘉義縣朴子地政事務所測量，製有九十二年四月十六
      日複丈成果圖可稽。
（二）被告甲○○雖主張應按如附圖第二方案（即嘉義縣朴子地政事務所九十二年九
      月二日複丈成果圖所示）所示為分割，惟該方案分割，並未考量被告黃秋龍已
      於九十二年七月十四日死亡，其繼承人即被告己○○、癸○○、戊○○、辛○○、庚○○（上開五人已辦理繼承登記，並協議為分別共有登記）並未表明示
      就分割後欲保持共有，且被告甲○○亦陳明不再提出新分割方案，故其分割方
      案不足採。
（三）按分割共有物之訴，係就有共有關係之共有物，以消滅共有關係為目的，予以
      分割，使共有人就共有物之一部分單獨取得所有權之形成訴訟。若採如附圖第
      一方案分割，被告己○○、癸○○、戊○○、辛○○、庚○○等五人均可就共
      有物之一部分單獨取得所有權，且被告丙○○○分得部分之西側即為其兒子侯
      柏松所共有之同段八九號土地，被告丙○○○按如附圖第一方案分割所取得之
      土地得與其子侯柏松之同段八九號土地整體利用，較符合經濟利益。
（四）原告及被告丙○○○均同意按如附圖第一方案所示為分割。
六、從而，審酌兩造利益及注意各取得部分經濟效益，並兼顧系爭土地性質及其社會
    利益，基於公平原則，依如附圖第一方案所示為分割，爰判決如主文第一項所示
    （如附圖第一方案所示Ｂ部分面積應為○．○三六八五二公頃，該方案誤繕為○
    ．○三九八五二公頃，應予更正）。
七、按因共有物分割事件涉訟，由敗訴當事人負擔訴訟費用顯失公平者，法院得酌量
    情形，命勝訴之當事人負擔其一部。民事訴訟法第八十條之一定有明文。依上開
    規定，本院認本件訴訟費用應由兩造依如主文第二項所示之比例負擔。
八、據上論結，本件原告之訴為有理由，依民事訴訟法第三百八十五條第一項前段、
    第七十八條、第八十條之一、第八十五條第一項但書，判決如主文。
中　　　華　　　民　　　國　　九十三　　年　　　三　　　月　　三十一　　日
~B臺灣嘉義地方法院民事第一庭
~B　　法　官　柯月美
右為正本係照原本作成
如對本判決上訴須於判決送達後廿日內向本院提出上訴狀
中　　　華　　　民　　　國　　九十三　　年　　　三　　　月　　三十一　　日
~B　　書記官　洪麗惠
~F0
~T40
　    　附　　表：
       ┌───────┬────────┬─────────────┐
  　　 │　姓　　　名　│　應  有  部　分│  持　分　面　積 （公頃） │
       ├───────┼────────┼─────────────┤
       │  己　○　○　│      1/30      │         0.008927         │
       ├───────┼────────┼─────────────┤
       │　庚  ○　○  │      1/30      │         0.008927         │
       ├───────┼────────┼─────────────┤
       │  癸　○　○  │      1/30      │         0.008927         │
       ├───────┼────────┼─────────────┤
       │  戊　○　○  │      1/30      │         0.008927         │
       ├───────┼────────┼─────────────┤
       │  辛　○　○  │      1/30      │         0.008926         │
       ├───────┼────────┼─────────────┤
       │  丁  ○  ○  │      1/12      │         0.022317         │
       ├───────┼────────┼─────────────┤
       │  子  ○  ○  │      1/6       │         0.044633         │
       ├───────┼────────┼─────────────┤
       │  甲  ○  ○  │      7/36      │         0.052072         │
       ├───────┼────────┼─────────────┤
       │  壬  ○  ○  │   4523/18000   │         0.067292         │
       ├───────┼────────┼─────────────┤
       │ 丙 ○ ○ ○  │   2477/18000   │         0.036852         │
       └───────┴────────┴─────────────┘
